【裁判字號】    90,台非,145
【裁判日期】    900503
【裁判案由】    違反毒品危害防制條例
【裁判全文】
最高法院刑事判決                                  九十年度台非字第一四五號
    上訴人  最高法院檢察署檢察總長
    被  告  甲○○
右上訴人因被告違反毒品危害防制條例案件，對於台灣宜蘭地方法院中華民國八十九
年十二月十四日第一審確定裁定（八十九年度毒聲字第一一八○號，聲請案號：台灣
宜蘭地方法院檢察署八十九年度聲觀字第七四五號），認為違背法令，提起非常上訴
，本院判決如左：
    主  文
原裁定撤銷。
檢察官之聲請駁回。
    理  由
非常上訴意旨略以：「一、按裁定得提起非常上訴者，須與科刑確定判決有同等效力
者，始能為之，此有最高法院二十一年非字第一五二號、四十四年台非字第四十一號
判例可供參考。本件台灣宜蘭地方法院八十九年度毒聲字第一一八○號裁定屬實體裁
定，與科刑確定判決有同等效力，得提起非常上訴，合先敘明。次按施用毒品經送觀
察、勒戒後，認有繼續施用毒品之傾向者，由檢察官聲請法院裁定令入戒治處所施以
強制戒治，強制戒治期滿或交付保護管束期滿，如係毒品危害防制條例八十七年五月
二十日修正公布實施前繫屬之案件，審判中由法院依修正後規定處理，依修正後規定
應不起訴處分者，法院應為免刑之判決，經免刑判決後，五年內再犯施用毒品之罪者
，應由檢察官聲請法院裁定先令入戒治處所施以強制戒治。毒品危害防制條例第二十
條第二項、第二十三條第三項、第二項及第三十五條第三款分別定有明文。二、本件
被告於毒品危害防制條例修正施行前施用毒品，經觀察、勒戒後，認有繼續施用毒品
之傾向，命入戒治處所施以強制戒治，嗣停止戒治交付保護管束，保護管束期滿未經
撤銷停止戒治，由台灣高等法院於八十八年十月十三日以八十七度上易字第二八九四
號判決免刑確定，有台灣高等法院裁定書、判決書在卷可稽。同一被告復於八十九年
十月十八日凌晨零時三十分盤警採尿回溯前及九十六小時內，在不詳處所，施用第二
級毒品甲基安非他命，由台灣宜蘭地方法院檢察署分八十九年度毒偵字第一六九○號
辦理。揆諸首開說明，本應由檢察官聲請法院裁定命強制戒治，惟檢察官誤向台灣宜
蘭地方法院聲請裁定觀察、勒戒，該院亦誤而於八十九年十二月十四日以八十九年度
毒聲字一一八○號裁定命觀察、勒戒，該裁定顯然違背法令。三、案經確定，爰依刑
事訴訟法第四百四十一條、第四百四十三條提起非常上訴，以資糾正。」等語。
本院按犯施用毒品罪，經送觀察、勒戒後，認有繼續施用毒品之傾向者，由檢察官聲
請法院裁定令入戒治處所施以強制戒治，其期間為一年。強制戒治期滿，如係毒品危
害防制條例民國八十七年五月二十日修正公布實施前繫屬之案件，審判中由法院依修
正後規定處理之；依修正後規定應為不起訴處分者，法院應為免刑之判決。又經法院
為免刑判決後，五年內再犯施用毒品之罪者，應由檢察官聲請法院裁定先令入戒治處
所施以強制戒治，此觀之毒品危害防制條例第二十條第二項、第二十三條第一項、第
二項及第三十五條第三款之規定甚明。查本件被告於毒品危害防制條例修正施行前犯
施用毒品罪，經送觀察、勒戒後，認有繼續施用毒品之傾向，再命入戒治處所施以強
制戒治，於八十八年八月二十日戒治期滿，經台灣高等法院於八十八年十月十三日判
決免刑確定，此有台灣高等法院八十七年度上易字第二八九四號判決書影本一份附卷
可稽。惟被告於免刑判決後五年內，又在八十九年十月十八日凌晨零時三十分前之九
十六小時內，於不詳處所施用第二級毒品安非他命，為警採尿送驗查獲，並移送台灣
宜蘭地方法院檢察署分案（八十九年度毒偵字第一六九○號）處理。該署檢察官本應
依前揭規定聲請法院裁定令入戒治處所施以強制戒治，而不得向法院聲請裁定命觀察
、勒戒；惟檢察官竟誤向原審法院聲請裁定命觀察、勒戒，有台灣宜蘭地方法院檢察
署八十九年度聲觀字第七四五號聲請書影本附卷可稽，依上規定及說明，其聲請顯屬
於法無據。乃原審法院未裁定將檢察官之聲請駁回，而誤於八十九年十二月十四日，
以八十九年度毒聲字一一八○號裁定命觀察、勒戒，自屬違法。案經確定，非常上訴
意旨執以指摘，洵有理由，自應由本院將原裁定撤銷，以資糾正。又檢察官在原審之
聲請既屬於法無據，不應准許，業如前述，則原裁定自屬不利於被告，爰由本院併將
檢察官在原審之聲請駁回，期臻適法。
據上論結，應依刑事訴訟法第四百四十七條第一項第一款，判決如主文。
中      華      民      國     九十     年      五      月      三      日
                              最高法院刑事第七庭
                                  審判長法官  吳  雄  銘
                                        法官  池  啟  明
                                        法官  石  木  欽
                                        法官  郭  毓  洲
                                        法官  吳  三  龍
      右正本證明與原本無異
                                              書  記  官
中      華      民      國     九十     年      五      月      七      日


司法院資訊處製作；財團法人民間司法改革基金會備份。
